【裁判字號】    97,訴,332
【裁判日期】    970602
【裁判案由】    毒品危害防制條例
【裁判全文】
臺灣士林地方法院刑事判決              97年度訴字第332 號
公  訴  人  臺灣士林地方法院檢察署檢察官
被      告  甲○○
                    （現另案於台北監獄台北分監執行中）
上列被告因違反毒品危害防制條例案件，經檢察官提起公訴（97
年度毒偵字第204 號），本院經訊問被告後，被告於準備程序中
為有罪之陳述，經合議庭裁定由受命法官獨任進行簡式審判程序
審理，並判決如下：
    主  文
甲○○施用第一級毒品，處有期徒刑拾壹月，扣案之第一級毒品
海洛因壹包（驗餘淨重零點零伍柒伍公克）沒收銷燬之，扣案之
注射針筒壹支沒收；又施用第二級毒品，處有期徒刑柒月；應執
行有期徒刑壹年月，扣案之第一級毒品海洛因壹包（驗餘淨重
零點零伍柒伍公克）沒收銷燬之，扣案之注射針筒壹支沒收。
    事  實
一、甲○○前因：
  (一)於民國89年間，復因施用毒品案件，經臺灣板橋地方法院以
    89 年 度毒聲字第6608號裁定送觀察、勒戒後，認無繼續施
    用毒品傾向，於89年3 月6 日執行完畢釋放出所，復經臺灣
    板橋地方法院檢察署檢察官以89年度毒偵緝字第318 號為不
    起訴處分確定；
  (二)於前開(一)所示之觀察、勒戒執行完畢釋放後5 年內之92年間
    ，再犯施用毒品案件，經本院以92年度毒聲字第54號裁定令
    入戒治處所施以強制戒治，嗣因毒品危害防制條例修正，上
    開強制戒治並未執行；而此部分施用毒品犯行，則經臺灣板
    橋地方法院以96年度訴緝字第1 號判決分別判處有期徒刑9
    月、5 月，應執行有期徒刑1 年確定；
  (三)於95年間，再因施用毒品案件，經臺灣板橋地方法院以96年
    度訴字871 號判決分別判處有期徒刑10月、6 月，應執行有
    期徒刑1 年2 月確定。此與前開所示(二)之犯罪均依中華民國
    九十六年罪犯減刑條例減刑，經臺灣板橋地方法院於97年4
    月30日以97年度聲減字第291 號裁定定應執行有期徒刑1 年
    1 月。
二、詎仍不知悛悔，於前案觀察、勒戒執行完畢釋放5 年內再犯
    施用毒品案，經法院判決有罪確定後，復基於施用第二級毒
    品甲基安非他命之犯意，於97年1 月6 日下午2 、3 時許，
    在台北市○○區○○路，用玻璃球吸食器以火燒烤，施用第
    二級毒品甲基安非他命（起訴書誤載為安非他命，應予更正
    ）。另基於施用第一級毒品海洛因之犯意，於97年1 月9 日
    晚間9 時許，在臺北市○○區○○路某巷口內，以注射方式
    ，施用第一級毒品海洛因。嗣於97年1 月9 日晚間9 時30分
    許，在臺北市○○區○○路155 巷46號前為警臨檢盤查，經
    自願同意搜索而扣得第1 級毒品海洛因1 包（淨重0.0580公
    克，驗餘淨重0.0575公克）及注射針筒1 支，經採集其尿液
    送驗，結果呈嗎啡、甲基安非他命陽性反應，始悉上情。
二、案經臺北縣政府警察局北投分局報請臺灣士林地方法院檢察
    署檢察官偵查起訴。
    理  由
一、本案被告甲○○所犯係死刑、無期徒刑、最輕本刑為3 年以
    上有期徒刑以外之罪，其於準備程序中就被訴事實為有罪之
    陳述，經本院告知簡式審判程序之旨，並聽取公訴人、被告
    之意見後，經合議庭裁定由受命法官獨任進行簡式審判程序
    ，合先敘明。
二、上揭犯罪事實，業據被告於本院審理時坦承不諱（見本院卷
    第38頁），且被告為警查獲後所排放尿液，經採樣送請臺灣
    檢驗科技股份有限公司，先以EIA 酵素免疫分析法初步檢驗
    ，再以GC/MS 氣相層析質譜儀法確認檢驗，呈現嗎啡及甲基
    安非他命陽性反應之情，有該公司97年1 月21日濫用藥物尿
    液檢驗報告1 紙附卷可稽（見偵查卷第49頁），並有查獲照
    片1 張存卷可佐（見偵查卷第19頁）。另被告自承為其所有
    之扣案疑似毒品之白色粉末1 包（淨重0.0580公克，驗餘淨
    重0.0575公克），經檢驗結果確屬第一級毒品海洛因無誤，
    有交通部民用航空局航空醫務中心97年1 月31日航藥鑑字第
    0970453 號毒品鑑定書1 紙（見本院卷第25頁）附卷足稽，
    又有被告所有而供其施用毒品之注射針筒1 支可資佐憑，足
    認被告自白與事實相符，堪予採信。
三、按毒品危害防制條例係於92年7 月9 日修正公布，自93年1
    月9 日施行，其中第20條、第23條將施用毒品之刑事處遇程
    序，區分為「初犯」及「5 年內再犯」、「5 年後再犯」。
    依其立法理由之說明：「初犯」，經觀察、勒戒或強制戒治
    後，應為不起訴處分或不付審理之裁定；經觀察、勒戒或強
    制戒治執行完畢釋放後，「5 年內再犯」者，因其再犯率甚
    高，原實施之觀察、勒戒及強制戒治既已無法收其實效，爰
    依法追訴或裁定交付審理。至於經觀察、勒戒或強制戒治執
    行完畢釋放後，「5 年後再犯」者，前所實施之觀察、勒戒
    或強制戒治已足以遮斷其施用毒品之毒癮，為期自新及協助
    其斷除毒癮，仍適用「初犯」規定，先經觀察、勒戒或強制
    戒治之程序。從而依修正後之規定，僅限於「初犯」及「5
    年後再犯」二種情形，始應先經觀察、勒戒或強制戒治程序
    。倘被告於5 年內已再犯，經依法追訴處罰，縱其第三次（
    或第三次以上）再度施用毒品之時間，在初犯經觀察、勒戒
    或強制戒治執行完畢釋放5 年以後，已不合於「5 年後再犯
    」之規定，且因已於「5 年內再犯」，顯見其再犯率甚高，
    原實施觀察、勒戒或強制戒治，已無法收其實效，即應依該
    條例第10條處罰（最高法院95年第7 次刑事庭會議決定要旨
    可參）。查被告有如事實一之(一)、(二)、(三)所示之觀察、勒戒
    執行完畢及於該觀察、勒戒執行完畢5 年內再犯施用毒品，
    經本院判處罪刑確定等情，有臺灣高等法院被告前案紀錄表
    在卷可稽，被告既曾於觀察、勒戒執行完畢釋放後「5 年內
    再犯」施用毒品犯行，且經法院判處罪刑確定，又第四度犯
    本案施用第一、二級毒品之犯行，自非屬毒品危害防制條第
    20 條 第3 項所定「5 年後再犯」之情形。是本件被告係四
    犯施用毒品罪，雖在前案觀察、勒戒及強制戒治執行完畢釋
    放5年後，但參照上述決議意旨，仍應予追訴處罰。
四、查海洛因、甲基安非他命係毒品危害防制條例第2 條第2 項
    第1 款、第2 款所稱之第一、二級毒品。核被告施用第一級
    毒品海洛因、第二級毒品甲基安非他命之行為，係犯同條例
    第10條第1 項之施用第一級毒品罪及同條第2 項之施用第二
    級毒品罪。其施用第一、二級毒品前後，分別持有第一、二
    級毒品之低度行為，皆為施用之高度行為所吸收，均不另論
    罪。被告所犯上開二罪間，犯意各別，罪名互異，應分論併
    罰。爰審酌被告前因施用毒品，獲得二次不起訴處分之寬典
    ，並經本院判處罪刑確定，仍無法戒絕毒癮，再次漠視法令
    禁制而犯本罪，惟其施用毒品所生危害，實以自戕身心健康
    為主，對於他人生命、身體、財產等法益，尚無明顯而重大
    之實害，兼衡其犯罪後坦承犯行之態度等一切情狀，分別量
    處如主文所示之刑，並合併定應其應執行之刑，以示懲儆。
五、扣案之海洛因1 包（驗餘淨重0.0575公克），爰依毒品危害
    防制條例第18條第1 項前段，不問屬於犯人與否，均沒收銷
    燬之；另扣案之針筒1 支，係被告所有供其施用第一級毒品
    所用之物，業據被告供明在卷，併依刑法第38條第1 項第2
    款之規定，宣告沒收。
據上論斷，應依刑事訴訟法273 條之1 第1 項、第299 條第1 項
前段，毒品危害防制條例第10條第1 項、第2 項、第18條第1 項
前段，刑法第11條前段、第38條第1 項第2 款、第51條第5 款，
判決如主文。
本案經檢察官余秉甄到庭執行職務。
中    華    民    國    97    年    6     月     2     日
                    刑事第六庭  法  官  許永煌
以上正本證明與原本無異。
如不服本判決應於送達後10日內向本院提出上訴狀。
                                書記官  陳淑琪
中    華    民    國    97    年    6     月     2     日
附錄本案論罪科刑法條全文：
毒品危害防制條例第十條
施用第一級毒品者，處六月以上五年以下有期徒刑。
施用第二級毒品者，處三年以下有期徒刑。


司法院資訊處製作；財團法人民間司法改革基金會備份。
